臺灣臺北地方法院小額民事判決
110年度北小字第5169號
原      告  新安東京海上產物保險股份有限公司
法定代理人  陳忠鏗
訴訟代理人  羅天君
            李怡萱
被      告  朱蕙慈
上列當事人間請求損害賠償事件，本院於民國111年3月7日言詞
辯論終結，本院判決如下︰
    主    文
被告應給付原告新臺幣叁萬貳仟零伍拾玖元，及自民國一百一十
年十二月三十一日起至清償日止，按年息百分之五計算之利息。
訴訟費用新臺幣壹仟元由被告負擔。
本判決得假執行。但被告如以新臺幣叁萬貳仟零伍拾玖元為原告
預供擔保，得免為假執行。
    理由要領
一、按因侵權行為涉訟者，得由行為地之法院管轄，民事訴訟法
     第15條第1項定有明文。查本件侵權行為地在臺北市○○區○○
    ○路0段00號前（見本院卷第41頁、第45頁），依前開規定，
    本院自有管轄權。
二、訴狀送達後，原告不得將原訴變更或追加他訴，但擴張或減
    縮應受判決事項之聲明者，不在此限；簡易訴訟程序，除本
    章別有規定外，仍適用第一章通常訴訟程序之規定；第436
    條之規定，於小額程序準用之，民事訴訟法第255條第1項第
    3款、第436條第2項、第436條之23分別定有明文。本件原告
    原聲明為：「被告應連帶給付原告新臺幣（下同）62,834元
    …」（見本院卷第11頁），嗣於民國111年3月2日具狀變更聲
    明為：「被告應給付原告32,059元…」（見本院卷第147頁）
    。核原告前揭變更，屬減縮應受判決事項之聲明，依上開規
    定，於法相符，應予准許。
三、本件被告經合法通知，未於言詞辯論期日到場，核無民事訴
    訟法第386條各款所列情事，爰依原告聲請，由其一造辯論
    而為判決。
四、原告主張：訴外人乙○○於109年10月27日20時20分，駕駛車
    牌號碼000-00號營大客車（下稱系爭營大客車），沿臺北市
    ○○區○○○路0段南向北劃分島外側第1、2車道間行駛，被告騎
    乘車牌號碼000-0000號普通重型機車（下稱被告機車）沿同
    路同向第1車道行駛，而由原告承保、訴外人○○○小客車租賃
    股份有限公司所有、訴外人吳○宏駕駛之車牌號碼000-0000
    號租賃小客車（下稱系爭車輛）則於○○○路0段00號前路邊停
    車，因被告未注意車前狀況之疏失，碰撞系爭車輛，致系爭
    車輛受有損害，原告已支出必要修復費用新臺幣（下同）62
    ,834元（含工資14,925元、零件33,734元、烤漆14,175元）
    ，爰起訴請求被告給付系爭車輛之修復費用等語。並聲明：
    被告應給付原告32,059元，及自起訴狀繕本送達之翌日起至
    清償日止，按年息5%計算之利息。
五、被告則以：系爭車輛於車禍發生時違規停車，導致車禍發生
    ，應負肇事原因之過失程度較重，應負擔8成左右肇事主因
    ，此部分宜由車輛行車事故鑑定委員會再行鑑定責任歸屬；
    再查損害之發生或擴大，原告承保人既與有過責任，即應依
    此扣除之，且損害賠償應為回復原狀之請求，請求有困難或
    難於回復之，始係估價要求賠償之，原告估價修理費並未依
    此向被告催告回復原狀，即逕為修復之，於此無據；另修理
    之花費宜扣除該車年份之折舊率，且若非案發時之損傷且為
    必要合理之費用均不得認列之，此部分修復費用之必要及合
    理性，於案發時所發生之必要支出，自宜由原告負舉證責任
    ，否則應即駁回其訴，以符法制等語，做為答辯。並聲明：
    ㈠原告之訴駁回；㈡願供擔保請准宣告免為假執行。
六、得心證之理由：
　㈠按當事人主張有利於己之事實者，就其事實有舉證之責任，
    為民事訴訟法第277條本文所明定；原告關於其所主張之訴
    訟原因，先負舉證責任，其已盡證明之責後，由被告就其所
    抗辯之事實負舉證之責（最高法院110年度台上字第464號判
    決意旨參照）。原告對於自己主張之事實已盡證明之責後，
    被告對其主張如抗辯為不實，並提出反對之主張者，則被告
    對其反對之主張，應負證明之責，此為舉證責任分擔之原則
    ；倘被告對於抗辯並無確實證明方法，僅以空言爭執，應認
    定其抗辯事實非真正，而為被告不利益之裁判（最高法院11
    0年度台上字第1804號判決意旨參照）。經查，原告就其所
    主張之事實，業據提出系爭車輛行車執照、駕駛執照、車損
    照片、道路交通事故當事人登記聯單、估價單、電子發票證
    明聯、汽車險賠款同意書等為憑（見本院卷第17頁至第35頁
    ），並有臺北市政府警察局交通警察大隊110年9月10日北市
    警交大事字第0000000000號函附資料及照片等（見本院卷第
    39頁至第81頁）暨臺北市交通事件裁決所110年6月2日北市
    裁鑑字第1100000000號函附臺北市車輛行車事故鑑定會鑑定
    意見書（見本院卷第135頁至第138頁）在卷可稽。依臺北市
    車輛行車事故鑑定會鑑定意見書鑑定意見載：「乙○○駕駛系
    爭營大客：跨越車道行駛（肇事次因）。…甲○○騎乘系爭機
    車：未注意車前狀況（肇事主因）。…吳○宏駕駛系爭車輛（
    無肇事因素）」（見本院卷第137頁），被告對此部分並未
    爭執，或舉反證以推翻之，足徵本件被告確有未注意車前狀
    況之行車疏失，致系爭車輛因此受損等情，應可認定，可信
    為真實。
  ㈡次按被保險人因保險人應負保險責任之損失發生，而對於第
    三人有損失賠償請求權者，保險人得於給付賠償金額後，代
    位行使被保險人對於第三人之請求權；但其所請求之數額，
    以不逾賠償金額為限，保險法第53條第1項定有明文。次按
    汽車、機車或其他非依軌道行駛之動力車輛，在使用中加損
    害於他人者，駕駛人應賠償因此所生之損害，民法第191條
    之2前段亦有明定。被告對其使用車輛所生侵權行為，自應
    負損害賠償責任。又不法毀損他人之物者，被害人得請求賠
    償其物因毀損所減少之價額，民法第196條復定有明文。被
    害人請求賠償物被毀損所減少之價額，得以修復費用為估定
    之標準，如修理材料係以新品換舊品，則應折舊計算（最高
    法院104年度台上字第504號判決意旨參照）。另依固定資產
    耐用年數表第2類交通及運輸設備、第3項陸運設備、號碼20
    305規定，除運輸業用以外之其他業用汽車之耐用年數為5年
    ，本件依固定資產耐用年數表、固定資產折舊率表，採定率
    遞減法計算系爭車輛之折舊。系爭車輛因本件車禍事故之修
    復費用為62,834元，其中零件費用為33,734元，此有估價單
    、電子發票證明聯存卷可憑（見本院卷第27頁至第33頁），
    而系爭車輛出廠年月為108年4月，亦有行車執照在卷可佐（
    見本院卷第17頁），至109年10月27日發生本件車禍事故之
    日為止，系爭車輛已實際使用1年6月（參照營利事業所得稅
    查核準則第95條第6款規定：「固定資產提列折舊採用平均
    法、定率遞減法或年數合計法者，以1年為計算單位；其使
    用期間未滿1年者，按實際使用之月數相當於全年之比例計
    算之；不滿1月者，以月計」），系爭車輛更換零件部分，
    經扣除折舊後為17,359元（計算方式如附表），加計工資14
    ,925元、烤漆14,175元，本件系爭車輛修復費用應為46,459
    元（計算式：17,359元＋14,925元＋14,175元＝46,459元）。
　㈢至被告固以前揭情詞置辯（見本院卷第125頁至第126頁），
    惟查，系爭車輛並無肇事因素，已如前述，且被告復未依前
    開說明，負舉證證明之責，以實其說，準此，被告對於前揭
    抗辯既無確實證明方法，僅以空言爭執，自應認定其抗辯事
    實非真正，而為被告不利益之裁判。　
　㈣又法院應受原告訴之聲明拘束，不得就當事人未聲明之事項
    為判決，此觀民事訴訟法第388條之規定自明（最高法院110
    年度台上字第1938號判決意旨參照）。本件原告業於111年3
    月2日具狀聲明對被告請求部分減縮為32,059元（計算式：
    扣除系爭車輛零件折舊後之修復費用45,804元－已與訴外人
    乙○○調解成立金額13,745元＝32,059元）（見本院卷第147頁
    至第149頁），基於聲明拘束性原則，本院之審判對象自應
    僅限於原告請求之範圍，併此說明。
  ㈤給付無確定期限者，債務人於債權人得請求給付時，經其催
    告而未為給付，自受催告時起，負遲延責任；其經債權人起
    訴而送達訴狀，或依督促程序送達支付命令，或為其他相類
    之行為者，與催告有同一之效力；遲延之債務，以支付金錢
    為標的者，債權人得請求依法定利率計算之遲延利息；應付
    利息之債務，其利率未經約定，亦無法律可據者，週年利率
    為5%，民法第229條第2項、第233條第1項前段及第203條分
    別定有明文。查本件係屬損害賠償之債，自屬無確定期限者
    ，又係以支付金錢為標的，依前揭法律規定，原告請求被告
    給付自起訴狀繕本送達之翌日即110年12月31日（見本院卷
    第121頁）起至清償日止，按法定利率5%計算之遲延利息，
    於法有據，應予准許。
七、綜上所述，原告請求被告給付32,059元，及自110年12月31
    日起至清償日止，按年息5%計算之利息，為有理由，應予准
    許。
八、本件事證已臻明確，兩造其餘攻擊防禦及證據方法，核與判
    決結果不生影響，無再予一一論述之必要。
九、本件係就民事訴訟法第436條之8適用小額訴訟程序所為被告
    敗訴之判決，依同法第436條之20規定，應依職權宣告假執
    行。並依同法第436條之23準用第436條第2項，適用同法第3
    92條第2項規定，依職權宣告被告如預供擔保，得免為假執
    行。
十、訴訟費用負擔之依據：民事訴訟法第78條。本件訴訟費用額
    ，依後附計算書確定如主文所示金額。
中　　華　　民　　國　　111 　年　　3 　　月　　22　　日
                  臺北簡易庭    法  官  詹慶堂
附表：　　　　　　　　　
年次 折舊額           折舊後金額       金額  計算方式  金額      計算方式     1  12448  33734×0.369＝12448 21286 00000-00000=21286  2 3927 21286×0.369×6/12＝3927 17359 00000-0000=17359 註：單位新臺幣元；元以下四捨五入。     
計算書：
項　　　　目             金　額（新臺幣）　　備    註
第一審裁判費   　 　　   1,000元
合　　　　計　　　       1,000元
上列正本係照原本作成。
如不服本判決，應於判決送達後20日內向本院提出上訴狀（須按
他造當事人之人數附繕本）。如委任律師提起上訴者，應一併繳
納上訴審裁判費。
中　　華　　民　　國　　111 　年　　3 　　月　　22　　日
                                書記官  馬正道
附錄：
一、民事訴訟法第436條之24第2項：
　　對於小額程序之第一審裁判上訴或抗告，非以其違背法令為
    理由，不得為之。
二、民事訴訟法第436條之25：
　　上訴狀內應記載上訴理由，表明下列各款事項：
    ㈠原判決所違背之法令及其具體內容。
    ㈡依訴訟資料可認為原判決有違背法令之具體事實。
三、民事訴訟法第436條之32條第2項：
　　第438條至第445條、第448條至第450條、第454條、第455條
    、第459條、第462條、第463條、第468條、第469條第1款至
    第5款、第471條至第473條及第475條第1項之規定，於小額
    事件之上訴程序準用之。